最高法院刑事判決　　　　　　　　　 111年度台上字第1000號
上　訴　人　顧晉綸



上列上訴人因違反毒品危害防制條例案件，不服臺灣高等法院臺
南分院中華民國110年10月27日第二審更審判決（110年度上更一
字第37號，起訴案號：臺灣嘉義地方檢察署108 年度偵字第2813
號），提起上訴，本院判決如下：
    主  文
上訴駁回。
    理  由
一、按刑事訴訟法第377 條規定，上訴於第三審法院，非以判決
    違背法令為理由，不得為之。是提起第三審上訴，應以原判
    決違背法令為理由，係屬法定要件，且必須依據卷內訴訟資
    料為具體之指摘，並足據以辨認原判決已具備違背法令之形
    式者，始屬相當。又上訴第三審法院之案件，是否以判決違
    背法令為上訴理由，應就上訴人之上訴理由書狀加以審查。
    倘上訴理由書狀並未依據卷內訴訟資料，具體指摘原判決不
    適用何種法則或如何適用不當，或所為指摘顯不足據以辨認
    原判決已具備違背法令之形式，均應認其上訴為違背法律上
    之程式，予以駁回。 
二、上訴意旨略以：上訴人顧晉綸雖意圖營利，販入毒品量大路
    遠，但其攜行毒品，並非欲將毒品運輸他地交付買受人而完
    成賣出毒品之行為，原判決以上訴人攜帶毒品之路程及毒品
    數量，非短途持送或零星挾帶可比，認定上訴人所為該當運
    輸毒品之行為，無視上訴人祇是持有毒品在臺灣本島內行走
    ，無邊境或不同地域之跨越，亦非以交付他人為目的，亦未
    說明路程長短及毒品數量零星之判斷標準何在，顯有認事不
    明、理由欠備及適用法則不當之違法云云。
三、證據之取捨、證明力之判斷與事實之認定，俱屬事實審法院
    自由裁量判斷之職權，此項職權之行使，倘不違背客觀存在
    之經驗法則或論理法則，即無違法可言，觀諸刑事訴訟法第
    155條第1項規定甚明。又毒品危害防制條例中關於運輸毒品
    罪之處罰，其規範意旨係為遏止毒品在兩地間流通、擴散。
    所稱運輸毒品行為，包含一切轉運與輸送毒品之情形而言，
    不以祇為他人輸送為限，亦不以跨境輸出、入為必要。至於
    運輸之方法究以交通工具、郵寄、利用他人或自己攜帶，均
    非所問。從而供己販賣、轉讓或持有毒品而攜帶或運送毒品
    ，行為人主觀上倘兼備運輸毒品之意思，而實施運送毒品之
    行為，自應併論其運輸毒品罪責。本件原判決綜合案內證據
    資料，本於事實審法院之推理作用，認定上訴人有如其事實
    及理由欄內所載以一行為觸犯意圖販賣而持有第二級毒品及
    運輸第二級毒品等罪犯行，因而撤銷第一審不當之科刑判決
    ，改判依想像競合犯規定，論以一較重之（民國109年1月15
    日修正公布前）運輸第二級毒品罪，經依修正前毒品危害防
    制條例第17條第2項規定減輕其刑後，宣處有期徒刑5年4 月
    ，並諭知相關沒收、銷燬。已詳述其調查證據之結果及憑以
    認定犯罪事實之心證理由。就上訴人否認運輸毒品之辯解，
    亦詳為指駁，且載敘：上訴人明知其向戴吉廷所購買之物品
    係價值高達新臺幣50萬元之甲基安非他命，卻仍偕同張峰瑞
    ，利用汽車為運輸之交通工具，擬將之由臺南市國道一號仁
    德服務區處共同運回雲林住處；而其攜帶之甲基安非他命，
    驗前純質淨重各約937.59公克、938.82公克，衡其路程之遠
    近、數量之龐大，顯非短途持送或零星挾帶可比，客觀上已
    屬自一地轉運至另一地之運輸行為。上訴人住居於雲林地區
    ，特地遠赴臺南市國道一號仁德服務區內購入大量毒品後，
    搬運至雲林地區，必以該處之毒品貨源質、量、價格之條件
    或一次交易大量毒品之機會，優於在雲林住處附近購得之條
    件或機會，始甘冒路途中遭查緝之風險而為之，此依上訴人
    所供稱：「（還沒有找到買家，為何一次進那麼多？）過年
    前安非他命漲很高，我想說等過年後低一點買進來，等它漲
    價後再賣。」足見上訴人赴臺南購買毒品前，已考量價、量
    等成本及一次購得大量毒品等之機會等條件。其基於販賣之
    意圖，遠赴臺南市國道一號仁德服務區購入毒品，再以車輛
    載回雲林地區，使南貨北運，主觀上具有使大量毒品異地輸
    送、擴散之運輸毒品犯意，客觀上有將毒品由一地域移轉至
    另一地域之異地運輸舉措，自屬毒品危害防制條例之運輸行
    為等旨（見原判決第6頁至第7頁）。俱屬綜合調查所得之證
    據而為合理之論斷，且所為論斷，核無憑空推論之情事，與
    經驗、論理法則不悖，於法亦無不合，即屬事實審法院採證
    認事、判斷證據證明力職權之適法行使，無何認事不明、理
    由欠備、或適用法則不當之違法可指。
四、綜上，本件上訴人所執上訴意旨，無非置原判決明白之論斷
    於不顧，對於原審採證認事職權之適當行使，猶執陳詞指摘
    為違法，顯不足據以辨認原判決已具備違背法令之形式，難
    認已符首揭法定之第三審上訴要件。其上訴為違背法律上之
    程式，應予駁回。
據上論結，應依刑事訴訟法第395條前段，判決如主文。
中    華    民    國   111    年    3     月    31    日
                  刑事第二庭審判長法  官  林  勤  純  
                                  法  官  王  梅  英  
                                  法  官  莊  松  泉  
                                  法  官  李  釱  任  
                                  法  官  蔡  新  毅  
本件正本證明與原本無異
                                  書記官
中    華    民    國   111    年    4     月    7     日